【裁判字號】    97,上訴,2045
【裁判日期】    980216
【裁判案由】    違反槍砲彈藥刀械管制條例
【裁判全文】
臺灣高等法院高雄分院刑事判決        97年度上訴字第2045號
上  訴  人
即  被  告    甲○○
指定辯護人  本院公設辯護人  孫妙岑
上列上訴人因違反槍砲彈藥刀械管制條例案件，不服臺灣屏東地
方法院97年度訴字第744 號中華民國97年10月29日第一審判決（
起訴案號：臺灣高雄地方法院檢察署97年度偵字第2743號），提
起上訴，本院判決如下：
    主  文
原判決撤銷。
甲○○未經許可，寄藏可發射子彈具有殺傷力之改造手槍，處有
期徒刑年肆月，併科罰金新臺幣伍萬元，罰金如易服勞役，以
新臺幣壹仟元折算壹日。
扣案之仿COLT廠MKIT型半自動改造手槍支（槍枝管制編號：00
00000000、0000000000、0000000000號，含彈匣壹個）沒收。
    事  實
一、甲○○明知改造手槍、子彈非經中央主管機關許可，不得無
    故予以寄藏，竟基於寄藏改造手槍、子彈之犯意，於民國（
    以下同）91年間某日，在屏東縣屏東市○○路62號住處內，
    受姓名年籍不詳，綽號「湯仁宗」之成年男子委託，而代為
    保管藏置具有殺傷力之仿COLT廠MKIT型半自動手槍製造且換
    裝土造金屬槍管改造而成之改造手槍3 支及子彈1 顆（槍枝
    管制編號：0000000000、0000000000、0000000000號，含彈
    匣1 個），並將上開手槍1 支藏放在62號住處2 樓櫃子抽屜
    內，另手槍2 支連同彈匣1 個藏放在隔壁60號住處1 樓桌子
    抽屜中，子彈1 顆則另藏放於屋中籃子內。嗣於97年4 月3
    日上午9 時5 分許，為警據報持本院核發之搜索票前往上址
    執行搜索，當場查獲，並扣得上開具有殺傷力之改造手槍3
    支（含彈匣1 個）及子彈1 顆。
二、案經屏東縣警察局屏東分局移送臺灣屏東地方法院檢察署檢
    察官偵查起訴。
    理  由
壹、証据能力部分：
一、按偵查中有關鑑定人之選任及鑑定機關（團體）之囑託，依
    刑事訴訟法第198 條及第208 條之規定，應由檢察官為之，
    而鑑定人及鑑定機關（團體）實施鑑定或審查之人所為之言
    詞或書面報告，即為傳聞證據之例外，具有證據能力。是檢
    察官對於偵查中之案件，認須實施鑑定者，固應就具體個案
    ，選任鑑定人或囑託鑑定機關（團體）為之；但對於司法警
    察機關調查中之案件，或有量大或急迫之情形，為因應實務
    之現實需求，如檢察官針對該類案件之性質，認為當然有鑑
    定之必要者，基於檢察一體原則，得由該管檢察長對於轄區
    內之案件，以事前概括選任鑑定人或囑託鑑定機關（團體）
    之方式，俾便轄區內之司法警察官、司法警察對於調查中之
    此類案件，得即時送請事前已選任之鑑定人或囑託之鑑定機
    關（團體）實施鑑定。是本件扣案之改造手槍、子彈，雖係
    由屏東縣警察局屏東分局送請內政部警政署刑事警察局鑑定
    ，惟內政部警政署刑事警察局為臺灣高等法院檢察署檢察長
    事先概括選任之「槍彈比對鑑定」機關，仍屬受檢察官囑託
    鑑定，其出具之書面鑑定報告，應屬刑事訴訟法所定之傳聞
    例外，當具有證據能力。
二、按被告以外之人於審判外之言詞或書面陳述，除法律有規定
    者外，不得作為證據，刑事訴訟法第159 條第1 項固定有明
    文；惟按被告以外之人於審判外之陳述，雖不符前4 條之規
    定，而經當事人於審判程序同意作為證據，法院審酌該言詞
    陳述或書面陳述作成時之情況，認為適當者，亦得為證據；
    當事人、代理人或辯護人於法院調查證據時，知有第159 條
    第1 項不得為證據之情形，而未於言詞辯論終結前聲明異議
    者，視為有前項之同意，亦為同法第159 條之5 第1 項、第
    2 項所明定。因傳聞法則之重要理論依據，在於傳聞證據未
    經當事人之反對詰問予以核實，乃予排斥，惟若當事人已放
    棄對原供述人之反對詰問權，於法院審判時表明同意該等傳
    聞證據可作為證據，基於證據資料愈豐富，愈有助於真實發
    現之理念，並貫徹刑事訴訟法修法加重當事人進行主義之精
    神，確認當事人對於證據能力有處分權之制度，傳聞證據經
    當事人同意作為證據，法院認為適當者，亦得為證據；另當
    事人於調查證據時，對於傳聞證據表示「沒有意見」、「對
    於證據調查無意見」，而未於言詞辯論終結前聲明異議，應
    視為已有將該等傳聞證據採為證據之同意，刑事訴訟法第15
    9 條之5 定有明文。查本案卷附屏東縣警察局屏東分局搜索
    扣押筆錄、扣押物品目錄表各1 份，經提示並告以要旨後，
    檢察官及被告均知該證據為審判外之書面證據，原無證據能
    力，惟上訴人於本院準備程序已同意作為証据，又未於言詞
    辯論終結前表示異議，審酌上開證據作成之過程並無不適當
    之情形，且對於上訴人涉案之事實具有相當之關聯性，依刑
    事訴訟法第159 條之5 規定，認具有證據能力。
貳、實體方面
一、訊之上訴人甲○○固坦承有於上開時地寄藏扣案手槍3 支之
    事實，惟矢口否認故意寄藏槍彈，辯稱：當初湯仁宗在我家
    喝醉，就拿出來說是玩具槍，我叫他不要亂拿出來，叫他酒
    醒後再來拿，但是他沒來拿，我以為是玩具手槍，才收在抽
    屜裡，如果知道是真槍，就會藏得很好，後來我上台北工作
    ，都沒有動過槍枝，不知道是真槍云云。惟查：
（一）扣案之手槍3 支，經送請內政部警政署刑事警察局以「性
      能檢驗法」、「試射法」鑑定結果，認為：「送鑑手槍3
      支，鑑定情形如下：(一)槍枝管制編號：0000000000號，認
      係改造手槍，由仿COLT廠MKIT型半自動手槍製造之槍枝，
      換裝土造金屬槍管而成，擊發功能正常，可供擊發適用子
      彈使用，認具殺傷力。(二)槍枝管制編號：0000000000號，
      認係改造手槍，由仿COLT廠MKIT型半自動手槍製造之槍枝
      ，車通金屬槍管內阻鐵而成，擊發功能正常，可供擊發適
      用子彈使用，認具殺傷力。(三)槍枝管制編號：0000000000
      號，認係改造手槍，由仿COLT廠MKIT型半自動手槍製造之
      槍枝，車通金屬槍管內阻鐵而成，擊發功能正常，可供擊
      發適用子彈使用，認具殺傷力」，又送鑑子彈1 顆，經鑑
      定認「係改造子彈，由口徑8mm 制式空包彈殼加裝直徑6.
      0mm 金屬彈頭而成，經試射可擊發，認具殺傷力」等情，
      有該局97年5 月12日刑鑑字第0970064439號槍彈鑑定書1
      份及槍、彈照片14幀在卷可稽（見偵查卷第8 至13頁）。
      上開鑑定結果，既係鑑驗機關以其專業知識及精密儀器測
      試後所得之結論，自可憑信。是扣案之改造手槍3 支、子
      彈1 顆，確係分屬槍砲彈藥刀械管制條例第4 條第1 款、
      第2 款所稱之槍砲、子彈無訛。
（二）上訴人甲○○雖辯稱以為是玩具槍無犯罪故意云云，惟警
      員執行搜索當日，係分別於其上開62號住處2 樓櫃子抽屜
      內查獲扣案黑色手槍1 支，再於60號住處1 樓桌子抽屜中
      查獲扣案黑色、銀色手槍共2 支（連同彈匣1 個）一節，
      業據上訴人甲○○於警訊坦承不諱，核與證人即查獲警員
      郭家榮於原審審理時陳稱：本件是線民檢舉，有手機拍照
      ，根據此照片聲請搜索票，分2 個地點查獲，第1 個地點
      查到1 支槍，第2 個地點1 樓桌子抽屜中查獲2 支槍，槍
      看起來像真槍，因為比較重，玩具槍較輕，滑套聲音也不
      結實等情（見原審卷第45至46頁）；證人即查獲警員曾繁
      正陳稱：先在屏東市○○路62號被告房間櫃子抽屜中找到
      1 支槍，再於另一棟搜到2 支槍，看起來不像玩具槍，因
      為玩具槍會有紅色標示，底下有空氣壓縮的裝置等語（見
      原審卷第38至41頁）；證人即查獲警員莊文松陳稱：第1
      支槍是在房間抽屜中查到，另2 支槍是在桌子抽屜查獲等
      詞（見原審卷第42頁）；證人即查獲警員許詠翔證稱：第
      1 支槍是在2 樓櫃子抽屜查獲，另2 支槍則在隔壁1 樓桌
      子抽屜內查獲等語（見原審卷第43至44頁），均互核相符
      ，足證前開3 支改造手槍係分2 處藏放無誤，上訴人甲○
      ○如於受託寄藏時即認上開改造手槍為玩具槍，何須將3
      支改造手槍分開2 處藏放，此舉顯係在降低該改造手槍被
      他人一次發現之風險，是其前開辯解，即非可採。
（三）上訴人甲○○另辯稱槍係湯仁宗喝醉才代為寄放云云，然
      倘若真係認為湯仁宗所有之上開手槍為玩具手槍，則其持
      有並不違法，當無特別出言予以警告，並為其藏放之理，
      且衡諸常情，一般人持有玩具手槍為法之所許，亦無須於
      酒酣耳熱之際，出示向友人炫耀，顯見上訴人甲○○辯稱
      不知上開手槍為真槍，為卸責之詞，無足採信。況本件依
      據檢舉人之線報，於聲請搜索票後，果於上訴人甲○○住
      處查獲前開改造槍枝，足見上訴人甲○○寄藏持有改造手
      槍一事，已為他人知悉，並非如其所辯將槍枝置之不理，
      是若認為是玩具槍，亦無告知他人自己收藏玩具槍之必要
      ，益徵其對受寄之前開3 支手槍，應有真槍之認識至明。
（四）此外並有搜索扣押筆錄、扣押物品目錄表、查獲現場照片
      6 幀、檢舉照片3 幀附卷可稽，及改造手槍3 支扣案可資
      佐證，事證明確，上訴人甲○○所辯係卸責之詞，不足採
      信，其犯行已堪認定。
二、按寄藏與持有槍砲，均係將物置於自己實力支配之下，僅寄
    藏必先有他人之持有行為，而後始為之受寄代藏而已，故寄
    藏之受人委託代為保管，其保管之本身所為之持有，既係寄
    藏之當然結果，法律上自宜僅就寄藏行為為包括之評價，不
    應另就持有予以論罪。又寄藏手槍之罪雖屬即成犯，但其寄
    藏後之持有行為，須至其寄藏行為終了之後始結束，故其因
    寄藏而持有手槍之行為，仍屬持有行為之繼續，而非寄藏狀
    態之繼續（最高法院74年台上字第3400號判例、92年度台上
    字第6158號判決參照）。次按持有係受寄之當然結果，雖不
    應另就持有予以論罪，然未經許可持有手槍，其持有之繼續
    ，為行為之繼續，即一經持有手槍，罪已成立，但其完結須
    繼續至持有行為終了時為止，故犯罪成立後之繼續持有，乃
    犯罪行為之繼續，而非犯罪狀態之繼續，於其終止持有之前
    ，犯罪行為仍在繼續實施之中，其間法律縱有變更，但其行
    為既繼續實施至新法施行以後，自無行為後法律變更，應為
    新舊法比較之問題，而應適用其行為終止時之現行條例論處
    （最高法院89年度臺非字第186 號判決意旨參照）。上訴人
    甲○○自91年間受寄起至97年4 月3 日為警查獲止，因寄藏
    而持有扣案之改造手槍，其持有前開改造手槍期間，槍砲彈
    藥刀械管制條例雖歷經數次修正（最近1 次修正公布日期為
    94年1 月26日，並於同年月28日生效），刑法第42條第3 項
    等相關規定亦曾於94年2 月2 日修正公布，並於95年7 月1
    日施行，惟上訴人甲○○既因持有槍枝而繼續該犯罪行為，
    揆諸前開說明，自無新舊法比較之問題，仍應適用行為終止
    時之現行槍砲彈藥刀械管制條例及刑法之規定論處。上訴人
    甲○○寄藏改造手槍所為，此部分係犯槍砲彈藥刀械管制條
    例第8條 第4 項未經許可寄藏可發射子彈具殺傷力之改造手
    槍罪；上訴人甲○○寄藏子彈之所為，此部分係犯同條例第
    12條第4 項之未經許可寄藏子彈罪。上訴人甲○○持有手槍
    、子彈之行為，係寄藏手槍、子彈之當然結果，僅論以寄藏
    手槍、子彈罪，不另論以其持有手槍、子彈罪。上訴人甲○
    ○以一行為同時觸犯未經許可寄藏手槍、子彈罪，為想像競
    合犯，依刑法第55條之規定，應從較重之未經許可寄藏手槍
    罪處斷。
三、原審予以論科，固非無見，惟查扣案之子彈應亦係上訴人甲
    ○○所寄藏持有，原審認上訴人甲○○未寄藏持有該子彈，
    尚有未洽，上訴人甲○○上訴謂以為是玩具槍，不知是真槍
    ，而否認犯罪，雖無理由，惟原判決既有可議，自應予撤銷
    改判。審酌上訴人甲○○未有任何刑案前科紀錄，素行尚稱
    良好，明知未經主管機關許可，不得寄藏具殺傷力之槍枝而
    仍為寄藏之行為，寄藏手槍數量3 支，對人身安全以及社會
    治安所構成潛在威脅，其寄藏持有期間未用以犯罪，查獲時
    槍枝有生鏽狀況，久未使用，惡性尚非嚴重，其係高中畢業
    ，家庭經濟小康，生活狀況尚佳，犯後態度尚可等一切情狀
    ，爰仍依原判量處有期徒刑3 年4 月，併科罰金新台幣5 萬
    元，罰金如易服勞役以新台幣1 千元折算1 日。扣案仿COLT
    廠MKIT型半自動手槍製造之改造手槍3 支（槍枝管制編號：
    0000000000、0000000000、0000000000號，含彈匣1 個），
    均係違禁物，應依刑法第38條第1 項第1 款之規定，宣告沒
    收。至扣案具殺傷力之改造子彈1 顆，已經因鑑驗試射而已
    滅失，自無庸宣告沒收。
據上論結，應依刑事訴訟法第369 條第1 項前段、第364 條、第
299 條第1 項前段，槍砲彈藥刀械管制條例第8 條第4 項、第12
條第4 項，刑法第11條前段、第55條、第42條第3 項前段、第38
條第1 項第1 款，判決如主文。
本案經檢察官許美女到庭執行職務。
中    華    民    國    98    年    2     月    16    日
              刑事第六庭    審判長法  官  王憲義
                                  法  官  邱永貴
                                  法  官  張盛喜
以上正本證明與原本無異。
如不服本判決應於收受本判決後10日內向本院提出上訴書狀，其
未敘述上訴理由者，並得於提起上訴後10日內向本院補提理由書
狀（均須按他造當事人之人數附繕本）「切勿逕送上級法院」。
中    華    民    國    98    年    2     月    16    日
                                  書記官  黃一秋
附錄本件判決論罪科刑法條：
槍砲彈藥刀械管制條例第8條第4項：
未經許可，持有、寄藏或意圖販賣而陳列第 1 項所列槍枝者，處
3 年以上10年以下有期徒刑，併科新臺幣700 萬元以下罰金。
槍砲彈藥刀械管制條例第12條第4項：
未經許可，持有、寄藏或意圖販賣而陳列子彈者，處 5 年以下有
期徒刑，併科新台幣300 萬元以下罰金。


司法院資訊處製作；財團法人民間司法改革基金會備份。
